臺灣臺南地方法院民事裁定
111年度全字第21號
聲  請  人  鄭壽龍
            鄭煜騰
            鄭煇騰
            鄭兆宏
共同代理人  麥玉煒律師
相  對  人  南晃交通器材工業股份有限公司

法定代理人  鄭丞焜
代  理  人  李育禹律師
            曾靖雯律師
上列當事人間聲請定暫時狀態之假處分及緊急處置事件，本院裁
定如下：
    主    文
聲請駁回。
聲請程序費用新臺幣壹仟元由聲請人負擔。
    理    由
一、聲請意旨略以：
    聲請人為相對人公司之股東，持股數合計80,500股，占相對
    人已發行股份總數161,000股之半數，與相對人董事長鄭丞
    焜家族4名股東合計持有之股份相同，雙方於股權上勢均力
    敵，然董事會中因鄭丞焜、黃月玲母子均為董事，聲請人鄭
    壽龍僅有1席，居於劣勢。相對人於民國111年4月7日、4月8
    日召開董（監）事會（下稱系爭董事會），及於同年4月11
    日召開股東會（下稱系爭董事會），討論發行新股。然相對
    人公司章程所定資本總額已全額發行，必須先召集股東會決
    議提高章程所定資本總後，方能由董事會決議增資發行新股
    ；且相對人前於110年12月13日、12月16日股東會之減資3,5
    00股決議，因有未先經特別決議變更章程，且違反不得以假
    決議行之之重大瑕疵而違法無效，故上開章定資本總額並無
    變更，相對人復於111年3月28日、29日於董（監）事會違法
    決議增資。相對人率爾決議減資、增資，其目的純粹係為稀
    釋聲請人原所持之半數股份，達到爭奪公司經營權之目的，
    顯悖於誠信原則、公序良俗及構成權利濫用，系爭董事會、
    股東會決議顯然無效。依聲請人於111年4月11日所收受相對
    人之「增資發行新股通知函」記載，聲請人合計僅能認購新
    股1,574股，相較於鄭丞焜家族可分認之1,576股短少2股，
    將導致上開持股勢均力敵之狀態崩解，破壞股東原持股比例
    ，日後鄭丞焜家族便得以新持股比例恣意召集股東會做成決
    議，謀奪經營權，並做成無數決策，左右經營方向，縱聲請
    人所提起爭執系爭董事會、股東會決議之訴訟獲勝訴判決，
    然無論是相對人公司之營運發展、董監事之作為及地位、股
    東權益，均無從回復原狀，使聲請人受有無法回復之損害。
    若放任相對人辦畢發行新股變更登記，致使主管機關刊載錯
    誤之資本額與持股資訊，不但影響聲請人持有股份之數額與
    權益，更有害公司登記公示內容之正確性，爰依民事訴訟法
    第538條、第538條之1第1項之規定，並願供擔保以補釋明之
    不足，求為下列聲明所示之定暫時狀態處分暨內容相同之緊
    急處置：禁止相對人執行系爭董事會或系爭股東會發行新股
    之決議，且不得執行其他任一董（監）事會或股東會通過之
    發行新股決議。
二、相對人陳述意見略以：
　(一)依公司法第266條第2項規定，股份有限公司欲發行新股，
      由董事會決議即為已足。相對人於111年4月7日董事會通
      過發行新股3,500股之議案，於111年4月8日董事會則決議
      增訂「發行新股認股辦法」。上開董事會均依法載明召集
      事由並經董事會討論及決議發行新股，聲請人稱其所提確
      認系爭董事會決議無效之訴勝訴機率極高云云，僅為其主
      觀臆測，並無理由。
　(二)我國法律中並未明文規定公司於何種情形下始得為減資或
      增資，而減資、增資亦為公司治理之合法、合理手段，且
      增資發行新股，依公司法第267條第1項、第3項規定，於
      保留百分之10至15股份由員工承購後，其餘新股得由公司
      原有股東按比例認購，對股東非屬不利決定，不影響相對
      人之正常營運，更不致原有股東權益受損，若因增資而引
      進新投資者，亦可能活化相對人公司資金運用，加強產業
      競爭力。又相對人辦理增資程序既係依各股東原持股比例
      辦理，自無造成聲請人損害之情，無由發生聲請人所謂喪
      失雙方各持有半數股份勢均力敵之狀態，聲請人並未說明
      何種權利會受重大損害，僅泛稱影響公司營運走向、股東
      權益，僅為其單方假設。又增資程序未必會改變股權結構
      ，更與公司決議案、選舉案無直接關聯性，相對人依法將
      增資額之百分之10由員工認股，員工因此有機會入股公司
      ，達到勞資共同決議及穩定經營狀況，有助於公司發票，
      聲請人並未說明或舉證究竟原各百分之50之股權結構如何
      改變，或如何受有無法回復之具體損害，應認聲請人尚未
      就請求及假處分之原因為釋明。再者，聲請人分別為相對
      人公司之董事、監察人及股東，如對增資議案有不同意見
      或欲進一步知悉詳情，本可詢問公司或出席會議表示反對
      之意見，然其自110年7月以來，均未如期參與會議表達意
      見，難認其有何權利保護之必要與急迫性，顯無為緊急處
      置之必要。聲請人為杯葛會議而放棄相關權利，如今卻聲
      請定暫時狀態假處分，意圖挾司法力量影響相對人公司治
      理之權，實有違誠信原則。
三、按定暫時狀態處分，旨在維持法院為本案終局判決前之暫時
    狀態，以防止發生重大損害、避免急迫危險或有其他相類情
    形。故須有爭執之法律關係，且該法律關係得以本案訴訟確
    定者，始得聲請，此觀民事訴訟法第538條第1項、第2項規
    定即明。所稱可確定法律關係之本案訴訟，固不以定暫時狀
    態處分之聲請人或相對人係該訴訟之當事人為必要，惟須該
    訴訟判決確定之法律關係，能確定兩造間有爭執之法律關係
    ，始克當之（最高法院104年度台抗字第599號裁定意旨參照
    ）。換言之，當事人於爭執之法律關係聲請為定暫時狀態之
    處分，應以其本案訴訟能確定該爭執之法律關係為限（最高
    法院107年度台抗字第120號裁定意旨參照）。次按定暫時狀
    態處分之聲請，應表明其爭執之法律關係及定暫時狀態之原
    因，並均應釋明之，此為民事訴訟法第538條之4準用第533
    條，再準用第525條第1項第2款、第3款，第526條第1項規定
    所明定。前者之表明及釋明，係供法院判斷當事人間有無爭
    執之法律關係，僅須使法院大致相信聲請人對於相對人有一
    定實體法上之權利，且得以本案訴訟確定者即足，至於該實
    體法上權利是否確係存在、本案請求有無理由，要屬本案訴
    訟應判斷之實體事項，尚非受理定暫時狀態處分聲請之法院
    所應審究者。後者之表明及釋明，則係供法院判斷有無准許
    何項特定內容之定暫時狀態處分必要（最高法院99年度台抗
    字第915號裁定意旨參照）。又民事訴訟法第538條所謂爭執
    之法律關係，有定暫時狀態之必要者，係指因防止重大之損
    害或避免急迫之危險或因其他情事，有就爭執之法律關係定
    暫時狀態之必要者而言。此必要之情事，即為定暫時狀態處
    分之原因，應由聲請該處分之人，提出相當證據釋明，苟不
    能釋明此種情事之存在，即無就爭執之法律關係，定暫時狀
    態之必要，尚不能因其陳明願供擔保，即認足補釋明之欠缺
    ，而應為定暫時狀態之處分（最高法院106年度台抗字第219
    號、102年度台抗字第767號裁定意旨參照）。又按釋明者，
    乃謂當事人提出能即時調查之證據，使法院就其主張之事實
    ，得生薄弱之心證，信其大概如此而言（最高法院103年度
    台抗字第540號裁定參照）；當事人之主張或陳述，並非使
    法院得心證之證據方法，自非釋明（最高法院72年度台上字
    第1018號裁定參照）。
四、經查：
　(一)關於爭執之法律關係：
 　 1.相對人公司於111年4月7日召開董事會，通過「公司擬增
      資發行新股，擬定發行新股3500股，每股1,000元，並保
      留其中發行新股總數10%之股份開放由員工認股，餘由股
      東各按出資比例認股」之決議，另於111年4月7日召開股
      東會，通過「增訂發行新股認股辦法」之決議（下合稱系
      爭董事會決議），有上開2次董事會議事錄附卷可參（見
      本院卷第131、133頁）。自兩造所陳上述意見，可知其就
      系爭決議之效力存有爭執，堪認兩造間有爭執之法律關係
      存在，且該等爭執之法律關係得以本案訴訟加以確定。
　　2.至聲請人主張相對人於111年4月11日股東會作成之減資決
      議亦屬無效部分，雖於本院110年度訴字第1898號確認會
      議決議無效等事件提出該次股東會之開會通知書，然此僅
      能證明相對人將召開該次股東會討論「本公司擬依公司法
      第266、267條規定發行115920股，每股1000元，並保留新
      股總數10%之股份由公司員工承購」事項，然並未提出任
      何足證該次股東會已通過該議案之資料。相對人亦未能提
      出其他能即時調查，並使本院認其主張之「111年4月11日
      股東會作成發行新股決議」此事實為可信之證據，自難認
      兩造間就上開決議存有爭執之法律關係，則聲請人據此請
      求本院裁定為定暫時狀態之處分部分，自屬無據。
　(二)關於定暫時狀態處分之原因：　　
　　  聲請人固主張如任由相對人依系爭決議辦理發行新股程序
      ，將改變聲請人與相對人法定代理人鄭丞焜家族現各百分
      之50之持股比例，影響相對人公司之營運發展、董監事之
      作為及地位、股東權益，使聲請人受有無法回復之損害。
      惟所謂股東權，乃股東基於其股東身分得對公司主張權利
      之地位，於公司發行新股時，不論原股東是否認購新股，
      對其基於股東身分而生之原有權益並無影響，如原股東願
      認購新股，本亦得基於其認購之股份行使股東權；至於聲
      請人合計持股數能否達到相對人公司已發行股份總數之半
      數，尚難認屬股東權之保障範圍，是聲請人主張發行新股
      將使其股東權益受有損害乙節，尚無足採。又縱使聲請人
      持股總數低於相對人公司已發行股份總數之半數，亦不代
      表相對人之營運、發展將受影響，進而損及聲請人之權益
      ；聲請人主張鄭丞焜家族取得過半持股數後，所為之經營
      決策必將使其受有損害乙節，僅出於其主觀之臆測，尚無
      合理之依據。又依相對人公司資本額16100萬元，發行新
      股350萬元計算，增資比例約為百分之2.17（算至小數後2
      位），占相對人公司資本額比例甚低，縱相對人辦理發行
      新股登記而變更公司登記資本額，亦不致使公眾對相對人
      公司之規模產生明顯誤認，更遑論因之發生重大損害或急
      迫危險。聲請人復未再提出其他可供即時調查之證據，以
      釋明在本案訴訟確定前，相對人執行系爭減資決議，將造
      成聲請人有何重大損害或發生急迫危險或其他相類之情事
      存在。依上說明，應認聲請人並未釋明有定暫時狀態處分
      必要之原因，即無就爭執之法律關係定暫時狀態之必要。
　(三)又按法院為定暫時狀態處分之裁定前，於認有必要時，得
      依聲請以裁定先為一定之緊急處置，其處置之有效期間不
      得逾7日，期滿前得聲請延長之，但延長期間不得逾3日，
      民事訴訟法第538條之1第1項固定有明文。惟聲請人所為
      本件定暫時狀態處分之聲請既欠缺必要性，則聲請人緊急
      處置之聲請，亦難認有何必要性或急迫性，同應駁回。
五、綜上所述，聲請人所提證據，或無法釋明其有爭執之法律關
    係，或無法釋明本件有何防止發生重大之損害或避免急迫之
    危險或有其他相類之情形，而有保全之必要，其聲請定暫時
    狀態之處分及為緊急處置，即有未合；且本件屬「釋明欠缺
    」，非為「釋明不足」，縱其陳明願提供擔保，亦不得為定
    暫時狀態之處分。故本件聲請人聲請定暫時狀態之處分及為
    緊急處置，為無理由，應予駁回。
六、依民事訴訟法第95條、第78條，裁定如主文。
中　　華　　民　　國　　111 　年　　5 　　月　　5 　　日
                  民事第二庭　法　官  張玉萱
以上正本係照原本作成。
如對本裁定抗告，須於裁定送達後10日內向本院提出抗告狀，並
繳納抗告費新臺幣1000元。
中　　華　　民　　國　　111 　年　　5 　　月　　6 　　日
                              書記官  鄭伊汝